臺灣臺中地方法院刑事判決　　　　　　　　　　　　　九十四年度易字第八二號
　　公　訴　人　臺灣臺中地方法院檢察署檢察官
　　被　　　告　丙○○
右列被告因詐欺案件，經檢察官提起公訴（九十三年度偵字第二一○八七號、第二一
三九三號），被告於準備程序中就被訴事實為有罪之陳述，經告知簡式審判程序之旨
，並聽取公訴人、被告之意見後，由本院合議庭裁定由受命法官獨任進行簡式審判程
序，判決如左：
    主    文
丙○○連續幫助共同連續意圖為自己不法之所有，以詐術使人將本人之物交付，累犯
，處有期徒刑陸月，如易科罰金，以參佰元折算壹日。
    犯罪事實
一、丙○○前於民國九十年間因公共危險案件，經本院於九十年六月十四日以九十年
    度交易字第一三七號判處有期徒刑二月確定，於九十年十二月十一日易科罰金執
    行完畢。詎猶不知悔改，雖預見一般人利用他人金融帳戶使用常與財產犯罪密切
    相關，且取得他人存摺之目的往往在於收取贓款及掩飾犯行不易遭人追查，又對
    於提供帳戶雖無引發他人萌生犯罪之確信，但仍以縱若有人持以犯罪亦無違反其
    本意，基於幫助名字不詳年約二十七、八歲之陳姓男子及自稱「陳建國」之成年
    人所組之詐欺集團遂行詐得他人財物之概括幫助犯意，於如附表所示之九十三年
    九月間，連續將如附表所示申請之金融帳戶存簿、提款卡連同密碼提供予陳姓成
    年男子，以此方式幫助該名陳姓成年男子、「陳建國」犯罪。嗣為陳姓成年男子
    及「陳建國」所組之詐騙集團分別於附表編號一至七所示之九十三年九月二十五
    日起至同年十月一日止之時間內，以如附表所示之傳送信用卡遭盜刷訊息或登載
    信用貸款廣告等不實事項之詐術，致如附表所示之乙○○、庚○○、甲○○、癸○○、壬○○、丁○○、己○○與戊○○未疑有他而於附表所示之時地，分別匯
    款至丙○○所有之金融帳戶內。嗣經乙○○、庚○○、甲○○、癸○○、壬○○
    、丁○○、己○○與戊○○發覺受騙始知上情。
二、案經臺中市警察局第四分局報告臺灣臺中地方法院檢察署檢察官偵查起訴。
    理    由
一、右揭犯罪事實，業據被告丙○○於本院準備及簡式審理時坦承不諱，其稱：他應
一名年約二十七、八歲成年陳姓男子的要求，於九十三年九月間將如附表所示之
    七本帳戶存摺、提款卡、密碼資料交給該名陳姓男子，陳姓男子稱有辦法讓他的
    信用紀錄變好等語，經查：
（一）系爭帳戶分別為被告丙○○於如附表所示之時間向各該金融機構所申請開立申
      請開立，有安泰商業銀行沙鹿分行九十三年十月十四日安沙字第八七九號函覆
      丙○○之開戶基本資料及資金往來明細、第一商業銀行九十三年十月十四日（
      九三）一清字第一四○號函覆之丙○○開戶印鑑卡及留存身份證影本、合作金
      庫沙鹿分行九十三年十月二十五日合金沙存字第○九三○○○六三四二號函覆
      之丙○○之開戶基本資料及交易往來明細、彰化銀行清水分行九十三年十月二
      十八日彰清字第二四四四號函覆之丙○○開戶基本資料及帳戶往來資料及止扣
      明細查詢、九十三年十月二十日彰清字第二三九○號函覆之丙○○之客戶基本
      資料查詢表、丙○○於高雄銀行存款存摺開戶暨服務業務申請約定書及交易查
      詢清單、丙○○國泰世華商業銀行存款對帳單、丙○○玉山銀行開戶基本資料
      及綜存戶交易資料查詢單各一份在卷可稽。本件被害人乙○○、庚○○、甲○○、癸○○、壬○○、丁○○、己○○與戊○○等人受詐騙後分別匯款如附表
      所示之金額入被告之前開帳戶內之事實，除據被害人乙○○、庚○○、甲○○
      、癸○○、壬○○、丁○○、己○○與戊○○等分別於警詢及本院審理（被害
      人戊○○）中指述甚詳（前開被害人於審判外之警詢陳述，經被告及檢察官於
      本院審判程序同意作為證據，本院審酌該等陳述作成時之情況認為適當，核與
      刑事訴訟法第一百五十九條之五之規定相符，故採為認定本案犯罪事實之證據
      ），亦有丁○○之自動櫃員機轉帳單、陳珊妮台北銀行北投分行存摺內頁影本
      、中華郵政股份有限公司交易明細表、壬○○合作金庫自動櫃員機交易明細單
      、臺中市警察局第四分局受理刑事案件報案三聯單、受理各類案件報案表、臺
      北市警察局松山分局受理各類案件紀錄表、李正元合作金庫清期存款存摺、中
      國信託商業銀行存摺及內頁影本、臺北市警察局松山分局刑事案件報告單、受
      理案件報案三聯單、甲○○自動櫃員機交易明細表、雅虎奇摩電子信箱、網頁
      列印資料、臺北市警察局大安分局受理各類案件紀錄表、員警執勤表、受理各
      類案件報案三聯單、癸○○復華商業銀行自動櫃員機交易明細表等資料附卷可
      稽，是以該名年約二十七、八歲之陳姓男子、自稱「陳建國」等人所組之不法
      詐欺集團成員確有以被告丙○○所申請開立之上開帳戶作為詐欺取財犯行供作
      被害人匯款往來之用無訛。
（二）按刑法上之故意，分為直接故意（確定故意）與間接故意（不確定故意），「
      行為人對於構成犯罪之事實，明知並有意使其發生者」為直接故意；又「行為
      人對於構成犯罪之事實，預見其發生而其發生並不違背其本意者」為間接故意
      ，刑法第十三條第一項、第二項定有明文。茲衡諸常情，今日一般人至金融機
      關開設帳戶使用，係極為方便容易且迅速之事，且近年來以假貸款真詐財之犯
      罪類型層出不窮，該等犯罪，多數均係利用他人帳戶作為詐欺所得財物之出入
      帳戶，業經媒體廣為披載，是依一般人通常之知識、智能及經驗，均已詳知向
      陌生人購買、承租或其他方法取得帳戶者，多係欲藉該帳戶取得不法犯罪所得
      ，且隱匿帳戶內資金之實際取得人之身分，以逃避追查，被告丙○○係成年且
      有智識之人，對於交付系爭帳戶之存簿及提款卡予所稱年約二十七、八歲之男
      子所組詐欺集團成員，將可能被用來作為詐欺取財等非法用途上，應有所預見
      ，且不違背其本意。是以，被告丙○○仍提供其所有上開郵局帳戶予上開詐欺
      集團成員使用，當堪認被告亦有容任或允許將其所有系爭帳戶作為詐欺取財之
      匯款指定帳戶使用，被告顯有幫助詐欺取財之不確定故意存在，應堪認定。
（三）再按刑法上之幫助犯，係指以幫助之意思，對於正犯資以助力，而未參與實施
      犯罪之行為者而言。查被告丙○○將其所有之系爭帳戶提供予年約二十七、八
      歲之男子所組詐欺集團成員作為詐欺取財之匯款指定帳戶，乃係基於幫助年約
      二十七、八歲之成年男子等詐欺集團成員詐欺取財之不確定故意，而被告提供
      系爭帳戶予詐欺集團成員之行為，要屬詐欺取財構成要件以外之行為，則被告
      應屬以幫助之意思，參與詐欺取財構成要件以外之行為，應以詐欺取財之幫助
      犯論。
（四）綜上所述，被告丙○○上開自白與事證相符，自可採信。準此，本件事證明確
      ，被告右揭犯行，堪予認定。
二、第按：
（一）前開姓名不詳年約二十七、八餘歲之男子及自稱「陳建國」之成年人所組之詐
      欺集團以傳送信用卡遭盜刷訊息或登載信用貸款廣告等不實事項，致使被害人
      乙○○、庚○○、甲○○、癸○○、壬○○、丁○○、己○○與戊○○等人陷
      於錯誤，於附表所示之時間，匯入如附表所示之金額至被告丙○○之帳戶，是
      前開姓名不詳年約二十七、八歲之男子、自稱「陳建國」之成年人所為，係犯
      刑法第三百三十九條第一項之連續詐欺取財罪。該等成年男女間，就詐欺取財
      犯行，有犯意聯絡及行為分擔，為共同正犯。
（二）被告丙○○基於幫助不法詐欺集團成員向他人詐欺取財之不確定故意，分別將
      如附表所示編號一至七之存簿儲金帳戶等資料提供詐財之用，核其所為，係犯
      幫助犯刑法第三百三十九條第一項之共同連續詐欺取財罪。
（三）又被告丙○○先後多次幫助他人詐欺取財之犯行，時間緊接，方法相同，觸犯
      構成要件相同之罪，顯係基於概括犯意為之，為連續犯，依刑法第五十六條之
      規定，以一罪論，並依法加重其刑。
（四）又被告前於九十年間因公共危險案件，經本院於九十年六月十四日以九十年度
      交易字第一三七號判處有期徒刑二月確定，於九十年十二月十一日易科罰金執
      行完畢，有前揭臺灣高等法院被告全國前案紀錄表、臺灣臺中地方法院檢察署
      刑案資料查註紀錄表可稽，其受有期徒刑之執行完畢，五內以內再犯本件幫助
      詐欺之有期徒刑以上之罪，為累犯，依法加重其刑。
（五）被告係以幫助陳姓成年男子、「陳建國」等詐欺集團犯罪之意思而參與，所為
      核係刑法第三百三十九條第一項之幫助犯，爰依正犯之刑減輕，並依法先加後
      減之。
（六）爰審酌被告丙○○得以知悉所提供之帳戶將有可能遭人供做詐欺取財之工具，
      竟任將將其所有之帳戶交付予不法份子使用，非惟幫助詐騙者遂行詐財目的，
      同時使詐財者得以隱匿其真實身分，降低遭查獲之風險，助長犯罪之猖獗，破
      壞社會秩序甚鉅，兼考量被害人因遭詐騙如附表所示之各該款項，幸被告犯後
      坦承犯行等等一切情狀，量處如主文所示之刑，併諭知易科罰金之折算標準。
據上論斷，應依刑事訴訟法第二百七十三條之一第一項、第二百九十九條第一項前段
，刑法第五十六條、第三十條第一項、第二項、第三百三十九條第一項、第四十七條
、第四十一條第一項前段，罰金罰鍰提高標準條例第一條前段、第二條，判決如主文
。
案經檢察官辛○○到庭執行職務
中      華      民      國      九十四      年      五    月    十三   日
                                臺灣臺中地方法院刑事第十二庭
                       法  官  劉  兆  菊
右正本證明與原本無異。
如不服本判決，應於送達後十日內向本院提出上訴狀（須附繕本），上訴於臺灣高等
法院臺中分院。
                                        書記官
中      華      民      國      九十四      年      五    月    十三   日
附錄論罪科刑法條
刑法第三百三十九條第一項
意圖為自己或第三人不法之所有，以詐術使人將本人或第三人之物交付者，處五年以
下有期徒刑、拘役或科或併科一千以下罰金。
刑法第三十條
幫助他人犯罪者，為從犯。雖他人不知幫助之情者，亦同。
從犯之處罰，得按正犯之刑減輕之。
附表：
┌──┬──────┬────────┬─────────┐
│編號│設 立 時 間 │設 立 銀 行     │帳戶號碼          │
│    │（93年）    │                │                  │
├──┼──────┼────────┼─────────┤
│一、│9月21日     │安泰銀行沙鹿分行│00000000000000號  │
│    ├──────┴────────┴─────────┤
│    │被害人李正元因誤信信用卡遭盜刷之簡訊，故於93年9月 │
│    │25日利用某處之自動櫃員機，匯款99983元。           │
├──┼──────┬────────┬─────────┤
│二、│9月23日     │第一銀行清水分行│00000000000號     │
│    ├──────┴────────┴─────────┤
│    │被害人庚○○因誤信信用卡盜刷簡訊，故於93年9月29日 │
│    │在臺中市○○路之郵局，匯款94258元至上開帳戶內。   │
├──┼──────┬────────┬─────────┤
│三、│9月20日     │彰化銀行清水分行│00000000000000號  │
│    ├──────┴────────┴─────────┤
│    │被害人甲○○因誤信網路上出售行動電話之訊息，故於  │
│    │93年9月27日匯款16020元至上開帳戶內。              │
│    ├─────────────────────────┤
│    │被害人癸○○因誤信網路上出售數位相機之訊息，故於  │
│    │93年9月28日匯款11200元至上開帳戶內。              │
├──┼──────┬────────┬─────────┤
│四、│9月13日     │合作金庫沙鹿分行│0000000000000號   │
│    ├──────┴────────┴─────────┤
││被害人壬○○因誤信報載信用借貸之廣告，故於93年9   │
│    │月30日在臺中縣沙鹿鎮某處之自動櫃員機，匯款12096   │
│    │元至上開帳戶內。                                  │
├──┼──────┬────────┬─────────┤
│五、│9月24日     │高雄銀行臺中分行│000000000000號    │
│    ├──────┴────────┴─────────┤
│    │被害人丁○○因誤信信用卡遭盜刷之簡訊，故於93年    │
│    │10月2日在臺北市之郵局，匯款66398元至上開帳戶內。  │
│    ├─────────────────────────┤
│    │被害人陳妮姍因誤信信用卡遭盜刷之簡訊，故於93年    │
│    │10月1 日利用臺北市某處之自動櫃員機，匯款21016     │
│    │元至上開帳戶內。                                  │
├──┼──────┬────────┬─────────┤
│六、│9月22日     │玉山銀行南屯分行│0000000000000號   │
│    ├──────┴────────┴─────────┤
│    │被害人戊○○因誤信接獲信用卡盜刷簡訊，故於93年9   │
│    │月25日利用高雄市某處之自動櫃員機，匯款66398 元至  │
│    │上開帳戶內。                                      │
├──┼──────┬────────┬─────────┤
│七、│9月17日     │國泰世華商業銀行│000000000000號    │
│    ├──────┴────────┴─────────┤
│    │被害人戊○○因誤信接獲信用卡盜刷簡訊，故於93年9   │
│    │月25日利用高雄市某處之自動櫃員機，轉帳匯款未成    │
│    │功。                                              │
└──┴─────────────────────────┘
